【裁判字號】    99,台上,7058
【裁判日期】    991111
【裁判案由】    妨害性自主
【裁判全文】
最高法院刑事判決            九十九年度台上字第七０五八號
上  訴  人  甲○○
選任辯護人  蔡文彬律師
上列上訴人因妨害性自主案件，不服台灣高等法院高雄分院中華
民國九十八年四月十六日第二審判決（九十八年度上訴字第一三
號，起訴案號：台灣高雄地方法院檢察署九十六年度偵字第五二
七八號），提起上訴，本院判決如下：
    主  文
上訴駁回。
    理  由
按刑事訴訟法第三百七十七條規定，上訴於第三審法院，非以判
決違背法令為理由，不得為之。是提起第三審上訴，應以原判決
違背法令為理由，係屬法定要件。如果上訴理由書狀並未依據卷
內訴訟資料，具體指摘原判決不適用何種法則或如何適用不當，
或所指摘原判決違法情事，顯與法律規定得為第三審上訴理由之
違法情形，不相適合時，均應認其上訴為違背法律上之程式，予
以駁回。本件上訴人甲○○上訴意旨略稱：原判決認定上訴人有
本案犯行，係以上訴人於警詢及偵查中之自白、告訴人甲女（代
號00000000、民國八十二年七月生，年籍、姓名詳卷內對照表）
於偵查中之證述及其驗傷診斷書等，為其論據。然甲女於第一審
時已證稱：上訴人並不知道伊的年齡等語，證人即甲女之輔導老
師李００於偵查中亦證稱：甲女怕被打，她會說謊等語，證人即
社工魏○○於偵查中亦證稱：伊去做訪視時，甲女說她第一次性
行為是跟前男友，且甲女並沒有太多的創傷，甲女媽媽是認為女
兒被欺負，所以才提出告訴等語，另卷附甲女個案匯總報告亦記
載在保護扶助過程中，社工陪同甲女製作筆錄時，甲女十分緊張
，並會察看其母親神色，母親離開後態度較為輕鬆自然，其母曾
要求上訴人拿出新台幣一百萬元和解等情，參以甲女於第一審時
亦證稱：「（問：…妳當時為何說我就沒再掙扎？）那好像是我
母親叫我說的。」等語，顯見甲女於第一審之證詞有受其母親引
導之跡象；況當天案發後，甲女仍可若無其事至另一個房間玩電
腦，當上訴人搭載甲女離開上訴人住處時，其神情自然，與上訴
人互動並無異狀，且翌日甲女復主動與上訴人聯絡並前來上訴人
之住處過夜，則若甲女所述之犯罪事實為真，豈可能若無其事與
上訴人一起離開住處，遑論又主動與上訴人聯絡並至上訴人住處
過夜。甲女所證顯與常理不符並有違經驗法則。又甲女與上訴人
見面時均身穿便服而非校服，加以其言談舉止落落大方，身材樣
貌成熟入時，已難使上訴人知其尚未滿十六歲，且甲女亦自述交
友複雜，常於異性友人家過夜，迄今更已與十二名男性交往，並
曾與第十任男友發生性行為，一般人殊難想像其未滿十四歲，況
其於第一審時亦證稱並未告知上訴人其真實之年齡；另上訴人於
第一次警詢時本即否認曾與甲女發生性行為，係於第二次警詢時
始承認之，而第二次警詢筆錄原由警員方○○以電腦繕打製作，
但為何在上訴人簽名後，卻再由該警員以手寫方式增補，以強調
上訴人知悉甲女係十三歲，其真實性、任意性如何已顯然有疑，
實即上訴人係因警員詢問時感到恐懼與疲憊，而希望儘早完成筆
錄交保返家，始承認知悉甲女之年齡。上訴人自白之真實性、任
意性既有可疑，而本案之補強證據又僅有甲女之供述，然其偵查
筆錄之憑信性亦顯然不足，難為補強證據；雖甲女之驗傷診斷書
顯示其處女膜有陳舊性撕裂傷，然甲女之前即曾與男友發生性行
為，研判應係因此所造成，而與上訴人無關。原判決以甲女有瑕
疵之證詞及該驗傷診斷書作為上訴人自白之補強證據，顯已違反
經驗法則、論理法則而有適用法則不當之違法等語。
惟查證據之取捨、證據證明力之判斷，以及事實有無之認定，屬
事實審法院之職權，苟其取捨判斷與認定，並不違背論理法則及
經驗法則，即不容任意指為違法，而執為適法之第三審上訴理由
。本件原判決認定上訴人有其事實欄所載犯行，係依憑上訴人於
警詢、偵查中之自白，與甲女於偵查、第一審之證詞，以及卷附
高雄市立聯合醫院受理疑似性侵害事件驗傷診斷書等證據資料，
予以綜合判斷，認上訴人犯行堪以認定。並指駁、說明上訴人嗣
後否認犯罪，辯稱：伊並未與甲女發生性行為，亦不知甲女未滿
十四歲云云，為卸責飾詞，並無足取等由甚詳。又以核上訴人所
為，係犯刑法第二百二十七條第一項之對於未滿十四歲之女子為
性交罪，於法定刑度內，酌情量處有期徒刑三年二月。已詳其
所憑證據及認定之理由，所為論斷均有卷存證據資料可資覆按。
上訴意旨雖指摘原判決違法，然按：(一)、被告之自白須非出於強
暴、脅迫、利誘、詐欺、疲勞訊問、違法羈押或其他不正之方法
，且與事實相符者，始得採為證據，刑事訴訟法第一百五十六條
第一項定有明文。是被告之自白若非出於訊問者之非法取供，縱
其動機係因出於犯罪後內心之恐懼，或欲藉此免於羈押並邀寬典
，均不影響其自白之任意性，果其自白與事實相符，自得採為論
罪之證據。上訴人於警詢之自白，並非出於警員之強暴、脅迫等
情，業據上訴人於原審時供承在卷，縱如上訴意旨所稱係緣於自
身感到恐懼與疲憊，而希望儘早完成筆錄交保返家，始為自白等
情，然既非出於詢問者之非法取供，即無礙於其自白之任意性；
況上訴人之自白，亦核與甲女於偵查及第一審時證述之情節相符
，及與甲女實際上係未滿十四歲之客觀事實相吻合。其警詢之自
白既出於任意性且與事實相符，原判決認有證據能力並採為上訴
人論罪之基礎，核無違背證據法則。(二)、供述證據前後，雖稍有
參差或互相矛盾，事實審法院非不可本於經驗法則斟酌其他證據
作合理之比較定其取捨，從而供述證據之一部認為真實者予以採
取，亦非證據法則所不許。原判決綜合上開卷證資料，採納甲女
於第一審時證稱：伊與上訴人見面前，上訴人就知道伊未滿十四
歲等語，而未引用甲女於第一審時另證稱：上訴人先前不知道伊
的年齡等語，則係捨棄此部分證詞，並進而認定上訴人有原判決
事實欄所載犯行等情，已說明本於調查所得心證，分別定其取捨
而為事實判斷之理由。核無違背經驗法則、論理法則，自屬原審
採證認事之適法權職行使，不容任意指摘。上訴意旨置原判決明
白論斷於不顧，猶執前詞漫指原判決違背論理法則、經驗法則云
云，亦非適法之上訴理由。而依原判決所確定之事實，本案上訴
人並未違反甲女之意願而與其發生性行為，是甲女當天事發後，
離開上訴人住處時，神情正常並無異狀，且翌日又主動與上訴人
聯絡並前來上訴人之住處過夜，事後亦無明顯之創傷反應，自屬
當然，而不悖於常情。上訴意旨執此指摘原判決違法，亦非合法
之上訴理由。(三)、至於其他上訴意旨，均係就原審已調查及依憑
卷證資料所為證據取捨及事實判斷之職權合法行使，以及原判決
已論列說明之事項，依憑己見，任意指為違法，並重為事實之爭
執，否認犯罪，殊與法律規定得為第三審上訴理由之違法情形不
相適合。衡以前開說明，其上訴為違背法律上之程式，應予駁回
。
據上論結，應依刑事訴訟法第三百九十五條前段，判決如主文。
中    華    民    國  九十九  年   十一   月   十一   日
                      最高法院刑事第十二庭
                          審判長法官  賴  忠  星  
                                法官  呂  丹  玉  
                                法官  吳      燦  
                                法官  蔡  名  曜  
                                法官  葉  麗  霞  
本件正本證明與原本無異
                                      書  記  官  
中    華    民    國  九十九  年   十一   月   十七   日
                                                      Q

司法院資訊處製作；財團法人民間司法改革基金會備份。
